臺灣高雄地方法院刑事裁定　　　　　　　　　　　　　九十一年度自字第四○八號
　　自　訴　人　乙○○
　　被　　　告　甲○○
右列被告因瀆職案件，經自訴人提起自訴，本院裁定如左：
    主  文
自訴駁回。
    理  由
一、自訴意旨略以︰被告甲○○係臺灣高雄監獄禮五舍正班主管，故意連續五次將編
    號九三七號受刑人簡榮成調與自訴人同房，因自訴人與簡榮成有仇，每一次與簡
    榮成同房，都差一點打架，因認被告涉犯有刑法第一百二十六條第一項凌虐人犯
    及同法第一百二十七條第一項之違法行刑等罪嫌云云。
二、按法院或受命法官於自訴案件第一次審判期日前訊問及調查結果，如認為案件有
    刑事訴訟法第二百五十二條至第二百五十四條之情形者，得以裁定駁回其自訴，
    同法第三百二十六條第三項定有明文；而刑事訴訟法第二百五十二條規定︰「案
    件有左列情形之一者，應為不起訴之處分：一曾經判決確定者。二時效已完成者
    。三曾經大赦者。四犯罪後之法律已廢止其刑罰者。五告訴或請求乃論之罪，其
    告訴或請求已經撤回或已逾告訴期間者。六被告死亡者。七法院對於被告無審判
    權者。八行為不罰者。九法律應免除其刑者。十犯罪嫌疑不足者。」同法第二百
    五十三條規定︰「第三百七十六條所規定之案件，檢察官參酌刑法第五十七條所
    列事項，認為以不起訴為適當者，得為不起訴之處分。」同法第二百五十四條規
    定︰「被告犯數罪時，其一罪已受重刑之確定判決，檢察官認為他罪雖行起訴，
    於應執行之刑無重大關係者，得為不起訴之處分。」合先敘明。
三、經查：
  (一)按有管收、解送或拘禁人犯職務之公務員，對於人犯施以凌虐，即為刑法第一百
    二十六條第一項規定之凌虐人犯罪；而所謂凌虐，乃凌辱虐待之意，亦即違背人
    道，以強暴或其他方法，使其人格、精神或身體感受痛苦之行為，不問其為有形
    或無形、積極或消極行為，均屬之，例如橫加鞭笞、濫施械具、迫令下跪、不給
    飲食、不予睡眠等是。倘監獄管理人員為維持獄所之秩序致有實施必要之管束行
    為，倘未逾越法定懲罰之範圍，遂與凌虐人犯罪之構成要件不合。另按刑法第一
    百二十七條第一項之罪，係以執行刑罰之公務員對於應執行之刑罰故意為違背法
    令之執行，或故意違背法令不為執行為要件，最高法院三十一年上字第七六號判
    例要旨足資參照。
  (二)自訴人於自訴狀中聲請向臺灣宜蘭監獄調取自訴人於該監獄總務科保管中之內務
    箱內有關案外人簡榮成書寫證明書乙紙，係由簡榮成於民國八十九年九月五日在
    禮五舍九房所簽立，內容為︰「一、九三七號受刑人簡榮成於八十九年九月五日
    ，在禮五舍甲○○主管命令我寫切結書，調禮五舍九房，我不想來九房，他強迫
    我來九房，且我與乙○○有仇，曾經本四教區李科員也明白此事，而我與乙○○
    共五次同房有仇，實無法再相處了。以上空口無憑，以下空白」，經本院向臺灣
    宜蘭監獄調閱前開證明書核閱無訛，此有該監獄九十一年九月十九日宜監宏總字
    第○九一○○一三二三一號函檢附之該證明書原本乙紙在卷可稽，足認自訴人於
    自訴狀中指述之證明書確實存在。
  (三)次查，自訴人乙○○自八十二年二月二十四日起至九十年十一月二十二日，在臺
    灣高雄監獄執行無期徒刑，嗣於九十年十一月二十二日，再由臺灣高雄監獄移往
    臺灣宜蘭監獄繼續執行；渠在臺灣高雄監獄執行期間，八十二年四月起，在該監
    獄禮五舍療養房十六房，自八十六年十月起調同舍療養房九房至九十年十一月移
  監止，曾三度與案外人簡榮成同房（即該監獄禮五舍療養房九房），時間分別為
    ︰八十九年六月七日起至同年月六月七日止、八十九年八月三日起至同年月七日
    止及八十九年九月五日起至同年月五日止，均係因案外人簡榮成舍房調整而與自
    訴人同房；另案外人簡榮成自八十九年八月七日起，已調整舍房至禮五舍十八房
    ；又自訴人與案外人簡榮成同房期間，禮五舍療養房九房並未配住其他受刑人等
    情，經本院向臺灣高雄監獄調查，有該監獄九十一年九月二十日高監戒字第二七
    二七號函檢附自訴人與案外人簡榮成在監期間受刑人行狀考核卡—在監行狀記錄
    、調房報告輸入資料—收容人舍房資料等附卷足憑。
  (四)觀諸前揭在監行狀記錄，案外人簡榮成與自訴人同房期間，曾於八十九年八月三
    日因飯菜問題而與其禮五舍十二房同房受刑人鬥嘴，經被告即主管甲○○將之調
    至同舍九房，又於八十九年八月七日，因不易與人相處，好鬥逞口舌之力，衛生
    習慣差，由被告再將之調至同舍十八房，並由案外人簡榮成簽立報告切結書，表
    明願與同舍同學和諧相處，絕不再調房；再於八十九年九月五日，因與同房無法
    和睦相處，自願調置九房，同日復與自訴人無法相處，簽立切結再調至十二房等
    情，亦有案外人所簽立之報告切結等在卷可攷。是以，案外人簡榮成多次與其同
    房受刑人發生齟齬、口角爭執，以致調房乙節，至堪認定。
  (五)準此，被告甲○○縱係案外人簡榮成調房與自訴人同房時之舍房主管，輒因案外
    人簡榮成與其他受刑人發生齟齬、口角爭執時，遂將案外人簡榮成調與自訴人同
    舍房，此乃監獄管理人員為維持獄所之秩序致有實施必要之行為，既未就自訴人
    之身體或精神加以管束之懲罰，亦非屬違背人道，以強暴或其他方法，使自訴人
    人格、精神或身體感受痛苦之行為，洵難謂與刑法第一百二十六條第一項凌虐人
    犯罪之構成要件合致；復以，被告甲○○雖係依法執行刑罰之公務員，然被告甲
    ○○之上開行為，既係因案外人簡榮成個人因素，詳如前述，所為獄政管理之正
    當行為，委難謂被告對於應執行之刑罰故意為違背法令之執行，或故意違背法令
    不為執行為，至為灼然。
四、綜上所述，自訴人乙○○指摘被告涉犯有刑法第一百二十六條第一項凌虐人犯及
    同法第一百二十七條第一項之違法行刑等罪嫌云云，經本院依其聲請或依職權調
    查結果，咸認自訴人所指摘被告諸罪嫌不足，揆諸首揭條文及說明，本件自訴應
    予駁回。
據上論結，依刑事訴訟法第三百二十六條第三項、第二百五十二條第十款，裁定如主
文。
中      華      民      國    九十一    年     十二     月    三十一    日
                                  臺灣高雄地方法院刑事第二庭
                                      法  官    劉定安
右正本證明與原本無異。
如不服本判決，應於判決送達後十日內，向本院提出上訴狀。
                                      書記官    蔡莉娟
中    華    民    國      九十二      年      一      月      二      日
